【裁判字號】    95,訴,4478
【裁判日期】    950919
【裁判案由】    返還消費借貸款
【裁判全文】
臺灣臺北地方法院民事判決              95年度訴字第4478號
原      告  華僑商業銀行股份有限公司
法定代理人  丙○○
訴訟代理人  丁○○
被      告  冠洋國際有限公司
兼  法  定
代  理  人  乙○○
被      告  甲○○
上列當事人間請求清償借款事件，本院於民國95年9月5日言詞辯
論終結，判決如下：
    主      文
被告冠洋國際有限公司、乙○○應連帶給付原告新臺幣伍拾肆萬
肆仟肆佰肆拾元，及自民國九十四年十月三日起至清償日止，按
年息百分之八‧一二九計算之利息，並自民國九十四年十一月四
日起至清償日止，其逾期在六個月以內者，按上開利率百分之十
，超過六個月者，超過部分按上開利率百分之二十計付之違約金
。
原告其餘之訴駁回。
訴訟費用由被告冠洋國際有限公司、乙○○連帶負擔。
    事實及理由
甲、程序方面：
一、按當事人得以合意定第一審管轄法院。但以關於由一定法律
    關係而生之訴訟為限。前項合意，應以文書證之，民事訴訟
    法第24條定有明文。本件依兩造所簽之保證書第 4條及約定
    書第 9條約定，兩造合意以原告總行所在地之地方法院為第
    一審管轄法院，而原告總行位於「臺北市○○路8號」，屬
    本院管轄範圍，故原告向本院提起本件清償借款之訴，核與
    首揭規定，尚無不合，本院就本件清償借款之訴自有管轄權
    ，合先敘明。
二、本件被告冠洋國際有限公司、乙○○均未於言詞辯論期日到
    場，核無民事訴訟法第386條各款所列情形，應依原告之聲
    請，由其一造辯論而為判決。
乙、實體方面：
一、原告起訴主張：被告冠洋國際有限公司（下稱冠洋公司）於
    民國94年2月3日邀同被告乙○○、甲○○為連帶保證人向原
    告借款新臺幣（下同）700,000元，借款到期日為97年2月3
    日止，約定利息按原告基準利率加碼年息4.77%計付，並於
    每年1月、4月、7月、及10月21日，依原告之基準利率變動
    而調整，並自調整日起按調整後之年利率計算，自借款日起
    ，共分36期，按期平均攤還。如有逾期攤還本息，借款人即
    喪失期限之利益，應立即全部償還，逾期清償在6個月以內
    者，按上開利率10%，超過6個月者，超過部分按上開利率20
    %計付違約金。詎被告冠洋公司自94年10月3日起即未依約繳
    納本息，迭經多次催討，至今仍積欠原告如訴之聲明所示之
    金額、利息、違約金未清償，依上開約定，本件借款即視為
    全部到期，被告乙○○、甲○○為連帶保證人，依法則應負
    連帶清償責任，為此爰依消費借貸及連帶保證契約提起本件
    訴訟等語，並聲明：如主文第一項所示。
二、關於被告冠洋公司、乙○○部分，渠二人均未於言詞辯論期
    日到場，亦未提出書狀作何聲明或陳述。而本件原告主張之
    事實，已據其提出與所述相符之借據、保證書、約定書、交
    易查詢表等件為證，被告冠洋公司、乙○○復均未到場或提
    出書狀爭執等以供參酌，自堪認原告之主張為可採。
三、關於被告甲○○部分，被告甲○○則以：伊並不認識被告乙
    ○○，未曾擔任上開借款之連帶保證人，亦未曾於相關保證
    書等文件上簽章，原告所提出斯時擔任連帶保證人者之身分
    證照片更非伊本人，該借款與伊無涉等語置辯。按當事人主
    張有利於己之事實者，就其事實有舉證之責任，民事訴訟法
    第二百七十七條前段定有明文，而民事訴訟如係由原告主張
    權利者，應先由原告負舉證之責，若原告先不能舉證，以證
    實自己主張之事實為真實，則被告就其抗辯事實即令不能舉
    證，或其所舉證據尚有疵累，亦應駁回原告之請求。又請求
    履行債務之訴，除被告自認原告所主張債權發生原因之事實
    外，應先由原告就其主張此項事實，負舉證之責任，必須證
    明其為真實後，被告於其抗辯事實，始應負證明之責任，此
    為舉證責任分擔之原則（參照最高法院十七年上字第九一七
    號、四十三年台上字第三七七號判例意旨）。準此，如當事
    人主張雙方間有連帶保證之契約關係存在，自應由主張者就
    其發生所須具備之特別要件即意思表示相互一致等情負舉證
    責任。經查，本件關於被告甲○○部分，原告主張被告甲○
    ○有擔任被告冠洋公司上開借款之連帶保證人一事，已為被
    告甲○○所否認，參酌前揭說明，自應由原告就被告確有擔
    任本件貸款連帶保證人之事實負舉證之責。然查，原告所提
    出其上記載被告甲○○擔任系爭借款連帶保證人並經其簽名
    之保證書、約定書影本各一份，業為被告甲○○否認係其所
    簽寫，而證人即系爭借款簽約時承辦對保事宜之原告公司復
    興分行襄理潘秀錦復結證稱：伊為系爭借款辦理對保時，在
    場自稱乙○○、甲○○之二人均有出示國民身分證供伊核對
    ，經伊與之前申辦借款時所提供之國民身分證影本核對亦相
    符，伊當時並未再檢視其他證件，亦未再就該國民身分證留
    存影本，該借款資料上之簽名亦係當時在場者所簽寫，而因
    所承辦案件甚多，現在印象模糊，無法指認被告甲○○是否
    即為當日在場擔任系爭借款連帶保證人者等語，而經提示原
    告所提出辦理系爭借款時所取得甲○○名義之國民身分證影
    本與被告甲○○所提出之自己所持有國民身份證影本供證人
    潘秀錦辨識結果，其亦稱當時所核對資料係與原告所提出者
    相同，並非被告所提出之該份，已難憑證人潘秀錦之證述即
    足認與原告締約擔任系爭借款連帶保證人者係被告甲○○所
    為，再參諸原告所提出上開締約當時取得之甲○○國民身分
    證影本上所貼照片，明顯與被告甲○○所提出者非同一人，
    業經本院當庭勘驗無訛，且前者照片所示者亦難辨認係被告
    甲○○本人，甚且，前者資料上所登載「臺北市○○○路○
    段202號12樓之1」址，亦與被告甲○○之戶籍址不同，復據
    被告甲○○稱並未曾居住該址，益見被告甲○○所辯稱斯時
    與原告為系爭借款訂立連帶保證契約者並非其本人一事，應
    屬可採；因之，原告既未能就被告甲○○有與其訂立上開連
    帶保證契約一節舉證以實其說，其據之請求被告甲○○為系
    爭借款負連帶清償責任，即屬無據。
四、綜上所述，原告依消費借貸及連帶保證契約之法律關係，訴
    請被告冠洋公司、乙○○連帶給付544,440元及自94年10 月
    3日起至清償日止，按年息8.129%計算之利息，暨自94年11
    月4日起至清償日止，逾期6個月以內者按上開利息之10%，
    逾期超過6個月以上者，按上開利息之20%加付違約金，此部
    分原告之訴為有理由，應予准許；至於其以與被告甲○○間
    有連帶保證契約之法律關係，訴請被告甲○○就上開金額亦
    應連帶給付之部分，則無可採，應予駁回。
五、訴訟費用負擔之依據：依民事訴訟法第85條第2項、第79條
    。
中    華    民    國    95    年     9    月    19    日
                        民事第五庭法官  林麗真
以上正本係照原本作成
如對本判決上訴，須於判決送達後20日內向本院提出上訴狀
中    華    民    國    95    年     9    月    19    日
                                書記官  林蓮女


司法院資訊處製作；財團法人民間司法改革基金會備份。
